臺灣高等法院刑事判決
110年度上易字第1527號
上  訴  人  臺灣桃園地方檢察署檢察官 
上  訴  人  
即  被  告  涂爾優


被      告  許均煜


            游馥鎂


上一人  之
選任辯護人  林珪嬪律師
被      告  李紫琳


上一人  之
選任辯護人  張信陽律師
上列上訴人因被告妨害名譽案件，不服臺灣桃園地方法院108年
度易字第1332號、109年度易字第968號，中華民國110年4月29日
第一審判決（起訴案號：臺灣桃園地方檢察署107年度偵字第248
12號，追加起訴案號：108年度偵續字第314號），提起上訴，本
院判決如下：
    主  文
原判決關於乙○○、丙○○、甲○○部分均撤銷。
乙○○、甲○○共同犯散布文字誹謗罪，各處有期徒刑參月，如易科
罰金，均以新臺幣壹仟元折算壹日。
丙○○共同犯散布文字誹謗罪，處有期徒刑貳月，如易科罰金，以
新臺幣壹仟元折算壹日。 
其他上訴駁回。
    犯罪事實
一、甲○○與乙○○、丙○○、李○○均為桃園國際機場股份有限公司（
    以下稱桃園機場公司）員工，甲○○原為李○○之主管，前因工
    作管理問題互有嫌隙，於民國107年8月3日中午12時許，邀
    約乙○○、丙○○，及桃園機場公司合作廠商新東陽公司派駐於
    桃園機場公司之處長辦公室員工丁○○（本院認丁○○對甲○○、
    乙○○、丙○○送花乙事並不知情，理由詳如後述），一同至桃
    園國際機場第一航廈B1「西雅圖咖啡店」聚餐，期間談論到
    李○○獲桃園機場公司調升為副處長，而因游馥美前曾多次接
    聽李○○前岳母打至處長辦公室之電話，而得知李○○家中私事
    ，曾將之告知甲○○、乙○○、丙○○等人知悉，甲○○、乙○○、丙○○三人竟意圖散布於眾，共同基於誹謗之犯意聯絡，明知李
    ○○係遭前妻家暴，並無拋妻棄子，亦無逼退同事，而與家中
    親友之金錢往來，屬私領域與公共利益無關，且均無查證，
    渠等仍謀議以贈送盆花並附上不雅字句賀卡予李○○之方式羞
    辱李○○，甲○○並表示願意支付訂購盆花及賀卡之費用。再由
    丙○○於107年8月7日下午3時49分許，駕駛車牌號碼000-0000
    號桃園機場公司公務車，搭載乙○○，前往址設桃園市○○區○○○路000號之○○鮮花店，由乙○○出面向該鮮花店之負責人陳佳
    琪訂購盆花，並要求附上載有內容不實且未經查證之「致李
    ○○ 渣 拋妻棄子 不負責任 欠債岳母 親妹背債 父母未亡 
    強領保險 逼退同事 巴結總座 恭賀 恥升副處長」等文字之
    賀卡，委託○○鮮花店於翌（8）日上午送花至桃園機場公司
    總務處，惟於同年月8日上午8時，乙○○再次致電至○○鮮花店
    要求將賀詞中「不負責任」改為「家暴離婚」，○○鮮花店遂
    於同日上午11時許，派員送達桃園機場公司總務處，其上並
    有如附表所示內容之賀卡，使特定多數人得共見共聞，足以
    損害李○○之名譽。
二、案經李○○訴由內政部警政署航空警察局移送臺灣桃園地方檢
    察署檢察官偵查起訴。
    理  由
壹、有罪部分：
一、證據能力之判斷 
　㈠被告甲○○之辯護人以共同被告丙○○警詢筆錄後受警察壓迫，
    並以其與乙○○間LINE之電話紀錄為憑，而偵訊係警詢之延續
    ，丙○○也於原審曾稱這兩次筆錄內容並不是真實陳述，而認
    丙○○107年10月4日偵訊證述之無證據能力(本院卷第136、13
    7頁)。經查：
　⒈證人丙○○於107年10月4日偵查中之陳述，攸關被告甲○○所涉
    犯行之構成要件事實認定，屬於證明犯罪事實存否所必要，
    且其陳述出於任意性，經檢察官告以具結之義務、偽證之處
    罰及得拒絕作證之權利，由其具結，而於負擔偽證罪之處罰
    心理下所為，經具結擔保其證述之真實性，另其於檢察官訊
    問時之證述，並無證據顯示係遭受強暴、脅迫、詐欺、利誘
    等外力干擾情形，或在影響其心理狀況，致妨礙其自由陳述
    等顯不可信之情況下所為，而被告丙○○於本院準備程序中陳
    稱歷次供述均係出於自由意志所為之陳述等語（本院卷第14
    2頁），且距被告丙○○107年8月12日第一次警詢已逾1個月多
    月，難認有辯護人所指之係受壓迫而為之陳述。
　⒉且被告丙○○於108年11月19日被告甲○○偵續案件偵查中證稱：
    「（在咖啡店内有談到要買花，並在花上面寫不利於李○○的
    事?）沒有 ，我不清楚。」、「（為何你跟李○○對話内，有
    提到都是甲○○主導？）因為他在跟我講話之前，他有跟我說
    幾句話，有些錄音沒有錄到。」、「（你跟李○○是以line對
    話 ，不是語音通話，line内容是甲○○主導這件事？）因為
    他跟我說是告訴乃論，他決定要告誰就告誰。」、「（你說
    明的事情跟他是否提告並沒有關係？）有關係 ，他讓我認
    為我只要這樣講，他就不會告我。「（你跟乙○○去買花，在
    花店，乙○○還打電話給甲○○商討價錢的事情？）我不清楚。
    」、「（你在航警局時，有無受到恐嚇威脅？）有，警察在
    做筆錄前有跟李○○講一些話，我會害怕 ，如果沒有好好講
    就要告我，警察說沒有好好講這個罪會很重。」，「（警察
    有無誘導你怎麼講？）在做筆錄時有。」（偵續卷第46-47
    頁）；惟經檢察官當庭播放警詢筆錄光碟，警詢剛開始丙○○
    與警員有說有笑，偵訊時問題是一問一答方式，雖然有詢問
    過程中討論答案情況，但不失丙○○本意，所以詢問過程比較
    長，警員逐一記錄，也有聽到甲○○跟乙○○討論買花的事情，
    詢問過程未見任何強迫脅迫或是紀錄有違反受訊人本意，也
    未見丙○○有何害怕的樣子，有偵訊筆錄在卷可佐（偵續卷第
    48頁），雖被告丙○○仍稱：「我就是害怕」，後檢察官再訊
    問證人及當日製作警詢筆錄之員警吳偉秀後，被告丙○○復稱
    ：我表情沒有害怕是因為我當時聽了李○○的話，我認為那樣
    講可以無罪等語（偵續卷第48頁），是由上開過程以觀，被
    告丙○○並未指明警察有何具體不法取供之行為，過程中亦難
    認警察有何不當之行為，難認被告丙○○時有遭警察不法取供
    之情，自無辯護人所稱被告丙○○為警壓迫，而偵訊為警詢之
    延伸，故被告丙○○所述亦屬不實之情。況依被告丙○○與告訴
    人李○○間之LINE對話內容，亦無被告丙○○所稱有語音通話之
    情，而係2人一問一答（全文見偵卷第89-82頁），且由對話
    內容「告訴人：卡片內容到底誰寫的？為什麼知道我那麼多
    私事？丙○○：我也不知道，他當場就討論你的事，就要寫什
    麼的。」、「告訴人：誰討論？丙○○：爾和紫琳要做這件事
    的。課長。應該原則上不是爾。」、「馥鎂有份，李處長從
    頭到尾都不知道嗎？他是他的秘書，馥鎂難道不會跟他報告
    嗎？丙○○：沒。。他們當時只是決定要這麼做，我就不知道
    為什麼，因為那天應該是之前他們有自己討論過了吧」、「
    告訴人：李處長呢？丙○○：我真不知道。告訴人：馥鎂沒跟
    他回報怎麼趕跟著做？丙○○：課長。。我發誓。我也只是被
    邀去現場吃飯，才知道這件事，誰之前有參與我室真的不知
    道。」、「告訴人：馥鎂沒有跟你們通風報信嗎？丙○○：沒
    有。。我這邊沒有。馥鎂今天請假你知道嗎？但我不知道她
    有打給別人嗎。告訴人：事後甲○○有沒有再聯絡你們，或提
    醒你們怎麼應對或善後？丙○○：他有跟我和爾說。。不承認
    。告訴人：說什麼？丙○○：對這件事不知情。告訴人：但若
    有人被查到呢？一個人全扛？丙○○：他只說都不知情就好，
    剩下沒多說」、「告訴人：你要不要明天主動跟我去投案，
    你的部分我會考慮從輕處理。丙○○：課長。。你怎麼對我這
    樣」「告訴人：我明天一早會去跟蕭總報告，你願不願意一
    起去？丙○○：我那麼相信你。跟你說這些。告訴人：我要的
    事討回公道，我沒興趣弄你。丙○○：我已經把我所知道的事
    跟你說了啊」，是由被告丙○○與告訴人LINE對話內容以觀，
    顯非告訴人以不對被告丙○○提告，被告丙○○亦非配合告訴人
    回話，對於被告丁○○部分亦均稱不知情，核與客觀事實相符
    （詳如後述），益徵並無辯護人所主張之事由。至被告丙○○
    與乙○○間之LINE對話紀錄（偵卷第155-157頁），所談論均
    為警詢時之過程，且由內容觀之，亦無從認定有何不法取供
    之情事。
　⒊被告丙○○於110年3月5日原審時證稱：「（你被起訴的這個案
    子，後來甲○○也被追加起訴，到底甲○○跟你們送花這件事情
    有無任何關係？）我也不太清楚甲○○在裡面是否知道。」、
    「（107年8月12日，警察有找你去做筆錄，是否記得？ ）
    我記得那天我做筆錄，但我不知道時間。」、「（警察有無
    叫你要講什麼、不要講什麼？）不清楚，應該沒有。」、「
    （你當時有無要陷害甲○○的意思？ ） 不清楚，忘記了。」
    、「（你是否記得警察有問你這件事情是否是甲○○跟乙○○主
    導？）不清楚，忘記了，因為我當時心情很亂。」、「（警
    察問你「這件花盆惡作劇是否是甲○○跟乙○○主導的」 ，你
    回答「應該是甲○○主導這件花盆惡作劇，乙○○去執」，你當
    時為何會這麼講？）因為那時候剛好遇到我剛離婚不久的幾
    個禮拜，當時我心情、思緒、情緒上都很亂，那時我說過的
    話我也不太清楚。」。且被告丙○○當日對檢察官、辯護人、
    審判長對於案情有關之重要事項，多稱不清楚、我忘記了等
    語（原審易字卷第232-239頁）。況辯護人詢問被告丙○○時
    ，丙○○係稱「（這件案子是甲○○是後來才追加起訴，後來偵
    續程序時有開過一次庭，你有以證人出席偵查庭，偵續時你
    在偵查庭講的；跟原先你們被起訴的案子，在警詢及第一次
    偵查筆錄，你講的話都不太一樣，你可否確認哪一次講的比
    較真實？）應該是最後一次，因為那時候都心情很亂 ，那
    時候講了一些話，最後一次應該是，我也不太清楚那時候講
    什麼話。」（原審易字968號卷第234頁），從被告丙○○之回
    答，被告丙○○亦不清楚自己最後一次偵訊所證述之內容，且
    由該次證述之內容觀之，被告丙○○對案情有關之重要事項多
    以不記得、忘記了，足見被告丙○○刻意迴避與本案重要事項
    之問題，無從據此認定被告丙○○第一次偵訊之內容有所不實
    。
  ⒋綜上，本案並無辯護人所指被告丙○○第一次偵訊有顯不可信
    之情，況本院審理時，並再提示上開偵訊時之筆錄及告以要
    旨，是證人丙○○於偵查中之陳述，既無顯不可信之情況，依
    刑事訴訟法第159條之1第2項規定，應認有證據能力。並於
    原審審理時，經以證人身分傳訊被告丙○○到庭作證，進行交
    互詰問，予以被告甲○○對質詰問之機會，已保障被告甲○○訴
    訟上之權利，本院自得引為證據。
  ㈡除前開已論述證據能力者外，本判決下述引用之其餘供述及
    非供述證據，均經本院依法踐行調查證據程序，檢察官、被
    告及其辯護人均表示同意做為證據，本院審酌上開證據資料
    製作時之情況，尚無違法不當及證明力明顯過低之瑕疵，認
    為以之作為證據應屬適當，依照前開說明，認該等證據均有
    證據能力。
二、訊據被告乙○○固坦承有於107年8月7日搭乘被告丙○○所駕駛
    之公務車前往○○鮮花店訂購上述盆花，並經由丁○○得知告訴
    人家中私事，及其與告訴人前岳母LINE對話內容作為素材後
    ，擬定文字，要求花店寫在賀卡上，於翌日送至桃園機場公
    司總務處，而涉犯妨害名譽等情，惟否認有與丙○○、甲○○等
    人共犯，辯稱：係我1人為之，訂花1800元是我自己出的，
    丙○○有勸我不要等語；被告丙○○對於有搭載乙○○前往花店訂
    花、於107年8月3日與乙○○、甲○○聚餐時有討論到要以送花
    籃之方式對告訴人惡作劇等情坦承不諱，惟辯稱：未與乙○○
    、甲○○共犯上開犯行，乙○○訂花時我沒有在場等語；被告甲○○辯稱：並未予乙○○等人共犯，也不知情，與乙○○、丙○○、
    游馥美用餐時，未提到要以送花並附上上開賀卡給告訴人等
    語。惟查：
　㈠被告丙○○於107 年8 月7 日下午3 時49分許，駕駛前開車輛
    搭載被告乙○○前往上址○○鮮花店，被告乙○○、丙○○一同進入
    花店內，由被告乙○○向該店老闆娘陳佳琪訂購鮮花1 盆，要
    求陳佳琪在賀卡上撰寫被告乙○○經由被告丁○○提供其與告訴
    人前岳母LINE對話內容作為素材，所擬之「致李○○_ 渣_ 拋
    妻棄子_ 不負責任_ 欠債岳母親妹背債_ 父母未亡_ 強領保
    險_ 逼退同事_ 巴結總座_恭賀恥升副處長」等文字，並要
    求該店送達桃園機場公司，被告乙○○嗣於翌（8 ）日上午致
    電「○○鮮花店」，要求賀卡修改為如附表所示之文字後，惟
    ○○鮮花店誤將「總座」載為「總長」，該店員工於當日上午
    11時許，將載有如附表所示文字之賀卡，插在鮮花1盆上，
    送達桃園機場公司總務處，並經該公司人員引導，將該盆花
    放置在該公司業務處告訴人之辦公桌上等情，業據證人陳佳
    琪於偵查及原審審理中、證人丁○○、證人即桃園機場公司事
    務員李怡婷、許瑞臻於警詢及偵查中證述甚詳，且有簡訊翻
    拍照片、送貨單、現場照片、賀卡照片在卷可稽，而該賀卡
    內容於上開時間送達桃園機場公司業務處辦公室時，不特定
    之該公司員工均得以共見共聞一節，亦據在場證人李怡婷、
    許瑞臻於警詢及偵查中、證人李○○於原審審理中證述屬實，
    證人許瑞臻於警詢時復證稱：盆花及賀卡送到業務處辦公室
    時約有7 至8 人，我們同仁看到賀卡時，有詢問是否要把賀
    卡拿下來，當時盆花及賀卡放在告訴人桌上時，現場約有5 
    個人看到等語（偵卷第40頁反面），證人李怡婷於警詢時亦
    證稱：當時我們航空服務課11個人應該都看到了盆花及賀卡
    文字等語（偵卷第24頁反面），且不特定人亦能輕易透過通
    訊軟體傳送盆花及賀卡之照片，以此方式散布於眾一情，此
    經證人李○○於原審審理中證述在案（原審易字1332卷第319
    頁），被告乙○○對此情自然知之甚詳。綜上，被告乙○○，於
    前開時、地，以上開方式，將如附表所示文字之賀卡，使不
    特定之該公司員工均得以共見共聞，被告乙○○主觀上有散布
    於眾之意圖，應屬明確，是被告乙○○前開自白，核與事實相
    符，堪予採信。
  ㈡關於被告丙○○部分：
  ⒈被告丙○○於107年10月4日偵訊時陳稱：「（107年8月3日中午
    左右，你是否與乙○○、丁○○、甲○○在桃園國際機場第一航廈
    地下一樓西雅圖咖啡簡餐餐廳吃飯?）是 。」、「（當時是
    誰主動提議要用花盆羞辱李○○？）當時吃飯時，原先在講李
    ○○升官之事，之前我們維護處有人有遇到男女感情之事，也
    有人送花盆，乙○○就說相同情況，要不要送李○○花盆，我就
    說你們確定要弄他嗎，他們說用類似惡作劇的方式試試看，
    甲○○就說這筆錢他出。乙○○住新竹，就問我大園附近有無花
    店，問我到時候能否請我幫忙找花店。」、「（甲○○跟乙○○
    是誰先提議？）乙○○先提議，甲○○接著說這筆錢他出。」、
    「（107年8月7日下午3時許，你有無開車載乙○○去大園○○鮮
    花店買花盆？）有 。」、「（買了花盆後，上車後約4時16
    分許乙○○有無打電話給一名女子，提到買花的錢，還要刪除
    對話紀錄？）有 ，乙○○有打電話，當時我以為他是打給甲○○，我才跟乙○○說花盆的錢1800元他自己要跟甲○○拿。」、
    「（當天吃飯時，甲○○有無跟你說不要將買花盆對李○○惡作
    劇之事說出去？）有。」，有偵訊筆錄在卷可憑（偵卷第95
    頁、95頁背面）。復於本院審理中陳稱：我有開車載乙○○到
    花店去。乙○○說要問一下花的價錢，賀卡內容乙○○有在車上
    稍微說一下，我沒有看到，我有說勸乙○○不要這樣做，乙○○
    說他只是去花店問價錢。賀卡內容因當時恰好我離婚，心情
    比較亂，所以我已經不曉得我當時說了什麼。我忘記了賀卡
    內容係何時討論的。花實際送來時，我沒有看到，我是在LI
    NE的對話上看到的，是丁○○傳給我的等語（本院卷第131頁
    、第211頁）。足認被告丙○○、乙○○、甲○○確實先於107年8
    月3日在西雅圖咖啡聚餐時，即有提及要以書寫賀卡附在盆
    花上之方式妨害告訴人之名譽，其後被告丙○○、乙○○共二人
    即同前往花店訂購盆花。
  ⒉另依107年8月7日被告丙○○駕駛000-0000公務車搭載乙○○前往
    花店，及訂完花後被告丙○○、乙○○於公務車内行車紀錄器對
    話譯文（全文見偵卷第86至88頁背面，乙○○稱A，丙○○稱B）
    ，內容：⑴「A:我查一下。新竹500塊，然後桃園我不知道多
    少錢？紫琳說:俗擱大碗就好。B:花圈不是人掛掉，才用花
    圈。A:就是。就是要給他花圈啊。B:就是那麼大一個耶。有
    小的吧？A:就看看啊。B:花籃就好。花籃。花圈。A:都可以
    。都可以。便宜就好。真的花會比較貴。真的花要一千多塊
    。B:那個紫琳要付。你還怕什麼？A:也是啦。一樣要有效果
    。B:那個。我覺得花圈不好啦。A :太大。B:對啊。花籃還
    可以小小的。就跟維護組那個一樣。那比較好。A:主要是要
    立著。還可以放東西。寫字，主要是那幾張紙，讓人家拍照
    亂傳，這樣就夠了。洩憤。洩憤。」(偵卷第86頁)；⑵「B:
    沒有就寫重點就好。不要寫落落長。落落長沒有意義啊。要
    寫就寫就寫重點好了。A:她傳給我那個。超長的。什麼現世
    陳世美。B:誰啊？誰傳的？A：那個…馥鎂啊 。啊我弄的八
    字箴言。弄的好像。根本。那個内容一看就知道剪輯。B:我
    覺得有些東西。是一個成語或一段句子。A:我有改八字箴言
    。該有的。都點到了。B:我跟你講。如果現代陳世美。那很
    明顯的就是他。A:對呀。B:你不能寫的太明顯。你說他為人
    怎樣就好。剩下的。針對某一個東西，很明顯，他不是笨蛋
    。A:就抄那幾樣。看人家怎麼寫。B:對啊。A:八字箴言。你
    不要漏了底。對於某件事情。他就很好猜了。A:家暴離婚那
    個要不要拿掉？B:我覺得不要家暴…。A:針對那幾張..巴結
    總座這個要拉……如果總經理看到...巴結。B:他巴結董事長…
    A:這一點才會那個......B:升官…。A:我是不曉得要刪幾個.
    .刪1、2個..的1個刪掉嗎？還是第2 個..可是這樣留起來剛
    剛好啊..剛好16字..呵呵呵。」（偵卷第86頁背面）；⑶「A
    :上次那個同一個也是來這裡寄的…。B:對阿…。我看他講就
    知道…。A:那個放總務處門口…有特別證…專門寄機場。我們
    原本有打幾家。B:你打的不熟…他們也不知道怎麼送…也覺得
    麻煩。A:我有親自去幾家…不倘拉（臺語)…不要惡作劇啦…呵
    呵呵呵呵呵阿阿…有從新竹寄過去，寄貨運。B:有經驗的寄…
    他開始不講?表示守口如瓶…OK。A:幫寄?可是我不曉得客人
    是誰阿。B:他這樣講表示他有經驗阿。A:還知道監視器。B:
    他還知道工程處ㄟ。」（偵卷第88頁）；⑷「A:阿說要找馥鎂
    吃飯是什麼時候…把我們這個紀錄刪光光。B:你有跟她講喔.
    我是說你要做這個事情…你有跟她講喔？A:之前我們不是4個
    人在那裡。B:對吼他們知道吼。她知道阿…她手機沒有紀錄…
    指（應為「只」之誤）…是怕她講出來而已。A:再LINE給她
    。B:這東西不要透露一點給任何人…包括他前妻…你就這樣跟
    她註明就好。A:我直接打給她…不要LINE…直接打。B:你自己
    決定就好。A:直接講叫她把我們紀錄刪光光…也不要跟他前
    妻講。B:恩.你自己講。」（偵卷第88頁）；⑸「B：抛妻家
    暴…A:家暴。B :對啊…其實這很明顯…誰知道他家暴…只有幾
    個人知道…所以…。A:家暴大家都知道…因為…？B:沒有沒有…
    他在外面跟…。A:他被家暴啊..他說被家暴啊。B:所以很明
    顯…只有知道的人知道他被家暴..不是他家暴人家。A:可是
    告也是….B:很少人知道..只有很少的人知道..我說真正的實
    情只有幾個人知道。B:不然把家暴拿掉…變成…。A:外遇離婚
    哪…外遇大家都知道。B:應該說…。A:外遇離婚…外遇那個阿.
    .不要再家暴了。B:外遇！外遇！A :所以是他是打老婆才認
    他離婚的？他打老婆應該…可是是男告女耶。B:他說她打他
    。A:女的打他。B :他沒有說前面是他老婆先打他…應該說他
    先打老婆…他先告他老婆先打他…我們是不知道…這種東西我
    們是外人。A :先告先赢。他應該有驗傷吧…不然怎麼告…驗
    傷單很好弄阿…隨便一個小傷害就告驗傷.B:我是怕…因為總
    是我們外人..不知道他們在想什麼。A:不管..我只是聽人說
    家暴。管他，就寫家暴..還是直接就寫外遇好了..外遇離婚
    ..大家都知道外遇。B:不負責任就好？A:拋妻棄子不負責任
    就好？不負責任。B:你那個拋妻家暴。都可以..不負責任..
    後面…A :外遇拋妻嗎？不負責任B :小孩..這樣不行。A :拋
    妻棄子…不負責任…欠債誰那麼詳細…他想也知道誰。」（偵
    卷第86頁背面至第87頁）等語，是從上開譯文內容觀之，於
    前往花店途中，上述⑴部分可知被告丙○○、乙○○對於要訂花
    籃、花圈，其等動機，以及⑵部分關於賀卡上所要寫之文字
    均有討論，被告丙○○、乙○○有犯意聯絡至明。另於訂購花藍
    之後，由上述⑶部分可知被告丙○○、乙○○復提及花店老闆娘
    即證人陳佳琪曾有過送花至桃園機場之經驗，及被告乙○○曾
    電詢其他花店，但因賀卡文字內容之故，遭其他花店拒絕等
    情，始由被告丙○○搭載被告乙○○前往○○鮮花店訂花，足見於
    被告乙○○訂花時，被告丙○○並非僅是單純在逕自花店看花，
    而不清楚乙○○究竟有無訂花或訂花之過程。甚且由上述⑷部
    分可知，在被告乙○○提及前次4個人聚餐，被告丁○○亦在場
    ，足見確實曾於聚餐時提及以送花籃之方式，對告訴人進行
    惡作劇，被告丙○○並因此提醒被告乙○○勿將其等送花之事告
    知丁○○，以避免其等所為之行為，被人查獲。復參以被告丙○○、乙○○上述⑸之對話內容，顯知悉告訴人與其前妻間縱有
    發生家暴之情，亦係告訴人遭其前妻家暴，而由告訴人對告
    訴人之前妻提出告訴，而非告訴人有對家人家暴之情，益徵
    被告丙○○主觀上係基於誹謗之犯意，而為前開犯行無訛。
　⒊至公訴意旨認被告丙○○係幫助犯，及被告乙○○稱本案係其1人
    所為等語，惟由被告丙○○自始知悉要以送花附上文字之方式
    羞辱告訴人，且全程參與訂花之過程，已非單純搭載被告乙○○前往○○鮮花店訂花，且與被告乙○○討論賀卡上所欲書寫之
    文字內容，足見被告丙○○係與乙○○、甲○○共同出於犯意聯絡
    ，而非幫助之意，本案犯行亦非被告乙○○1人為之至明。
　㈢關於被告甲○○部分：
　⒈被告甲○○於警詢、偵查、原審及本院審理時均否認有與被告
    乙○○、丙○○為上開犯行。惟證人即被告丙○○於107年10月4日
    證稱：「（107年8月3日中午左右，你是否與乙○○、丁○○、
    甲○○在桃園國際機場第一航廈地下一樓西雅圖咖啡簡餐餐廳
    吃飯?）是。」、「（當時是誰主動提議要用花盆羞辱李○○
    ？）當時吃飯時，原先在講李○○升官之事，之前我們維護處
    有人有遇到男女感情之事，也有人送花盆，乙○○就說相同情
    況 ，要不要送李○○花盆，我就說你們確定要弄他嗎，他們
    說用類似惡作劇的方式試試看，甲○○就說這筆錢他出。乙○○
    住新竹，就問我大園附近有無花店，問我到時候能否請我幫
    忙找花店。」、「（甲○○跟乙○○是誰先提議？）乙○○先提議
    ，甲○○接著說這筆錢他出。」、「（107年8月7 日下午3時 
    許 ，你有無開車載乙○○去大園○○鮮花店買花盆？有。」、
    「（買了花盆後，上車後約4時16分許乙○○有無打電話給一
    名女子，提到買花的錢，還要刪除對話紀錄？）有，乙○○有
    打電話，當時我以為他是打給甲○○，我才跟乙○○說花盆的錢
    1800元他自己要跟甲○○拿。」、「（當天吃飯時，甲○○有無
    跟你說不要將買花盆對李○○惡作劇之事說出去？）有。」（
    偵卷第95頁、95頁背面）。再由證人即被告丁○○於同日偵查
    中證稱：「（107年8月3日中午左右，你有無跟丙○○、乙○○
    、甲○○在桃園國際機場第一航廈地下一樓西雅圖咖啡簡餐餐
    廳吃飯?）有。」、「（問：當時是誰提議要用花盆羞辱李○○？）我忘了，因為我當時有進進出出，當時都在閒聊。」
    （偵卷第98頁、98頁背面）、是由被告丙○○、丁○○2人偵查
    中之證述，足證在107年8月3日被告丙○○、乙○○、甲○○、丁○○聚餐時，即已提到要以送花之方式，對告訴人惡作劇。再
    者，被告4人於108年6月28日之偵訊筆錄觀之，⑴被告丙○○供
    稱：「（對話記錄中第86頁乙○○提到真的花會比較貴，真的
    花要一千多塊，你說那個紫琳要付你還怕什麼，是指什麼？
    ）就是講甲○○要付花盆的事。」、「（107年10月4 日開庭
    時，你說是乙○○提議，甲○○說這筆錢他出？）是乙○○說的。
    」、「（那天吃飯到底有無提到要寄花籃給李○○的事？）那
    天大家有提到維護處有人送花的事，大家都說說笑笑說如果
    李○○用這種方式也不錯，只是以維護處這件事來說說笑笑而
    已，我會說甲○○這筆錢應該是他出，應該也是在開玩笑。」
    、「（提示偵卷第64頁丙○○與李○○對話記錄，你說這些事情
    是甲○○提議要做，乙○○幫忙買？）乙○○跟我這樣講過。」、
    「（提示偵卷第79頁丙○○與李○○對話記錄，後來你又說甲○○
    和乙○○有跟你聯繫，說都不要承認？）都是乙○○跟我講的。
    」、「印象中吃飯時我記得有提到維護處的事，我記得有人
    提到如果送李○○花籃這件事會怎麼樣，但我想不起來是誰講
    的。」等語，⑵被告乙○○陳稱：「（紫琳要付是指什麼？你
    們有談過？）我想說甲○○是李○○的仇人，我以為她會付，我
    之前跟甲○○講過要送蟑螂，後來去問店家，就把要寄的賀卡
    内容給店家看，店家覺得要給這個人教訓，店家之前也有做
    過類似的事情，聽說之前有個男生劈腿，也是寄花說那個男
    生做了什麼事，後來決定改送花後 ，我沒有跟甲○○說，是
    花送到李○○辦公室隔天，我才跟甲○○說。」、「（偵卷第88
    頁對話記錄内，你在花店之後的事，你說成功0K再跟紫琳請
    款，丙○○說你有跟紫琳講1800嗎 ，你說有，只要有效他都
    覺得沒什麼，你到底有無跟甲○○說？）是我自以為是，是我
    自己覺得甲○○應該會幫忙出。」，惟依被告乙○○與被告丙○○
    在公務車上對話內容觀之（詳如後述），顯非被告乙○○單方
    誤會被告甲○○有共犯前開犯行之犯意聯絡，足見被告乙○○供
    稱被告甲○○並未參與等情，與客觀事證不符，顯係避重就輕
    、維護被告甲○○之詞，不足採信。況被告乙○○於107年8月20
    日第一次警詢時，陳稱：「（甲○○與本案惡作劇花盆有無關
    係？）不清楚。」（偵卷第12頁），果被告甲○○並未參與本
    案犯行，被告乙○○豈會於第一次警詢時回答不清楚，而非明
    確回答未參與，足見被告乙○○確實有維護被告甲○○之情無誤
    。
　⒉再者，由前開公務車上被告丙○○、乙○○之對話內容譯  文觀
    之：「A : 主要是要立著。還可以放東西。寫字，主要是那
    幾張紙，讓人家拍照亂傳，這樣就夠了。洩憤。洩憤。B: 
    呵呵。OK啦，紫琳應該比你還恨。A : 當然啊。B：你已經
    很恨他了。A : 我…還好啦。但也是不爽他啊。可是紫琳比
    你… 。當然啊，他把她鬥走捏。B :她出錢出力。她出錢。A
     :我被捉到。我是不會怎麼樣啦。B :那不用啦 。應該不會
    被捉啦。」（偵卷第86頁）、「A:唉…那那…抖出我不會怎樣
    …抖紫琳比較那個…我們不CARE阿，抖出來大不了調單位…我
    早就想調單位。B:不會拉…你這不會…。A:就裝死阿，反正他
    沒…。」（偵卷第87頁背面）、「A:。（打電話中）。成功O
    K再跟紫琳請款…。B:你有跟紫琳講1800？。A 有阿…只要有
    效她都覺得沒什麼…(A 講電話)」（偵卷第88頁），足認參
    與前開犯行之人，確實有被告乙○○、丙○○、甲○○等人無誤，
    且由通話中被告丙○○有詢問被告乙○○是否有跟被告甲○○講花
    籃之價格，被告乙○○稱有，足見被告乙○○至○○花店訂花時，
    即與被告甲○○確認花籃之價格。至被告乙○○以患有躁鬱症為
    由，被告丙○○以當時離婚為由，辯稱不知當時在說什麼云云
    ，惟由其等2人對話內容不無不明確，且就關於為何要送花
    、送何種花、賀卡上要有何內容，甚且被吿丙○○仍提醒被吿
    乙○○要提醒被告丁○○勿將送花之事外傳，被吿乙○○雖即打電
    話通知被告丁○○，足見被告乙○○、丙○○並未因上開事由影響
    其等2人之邏輯思考能力及辨識能力，且斯時僅有被告丙○○
    、乙○○2人在車內，在別無其他影響下，被告均煜、乙○○顯
    無虛捏被告甲○○有參與本案犯行。參以被告乙○○等3人，係
    同事關係，且會一起聚餐，顯具有一定之情誼，本有維護被
    告甲○○之之動機，被告丙○○、乙○○所稱用餐時未提及送花等
    節顯係事後維護被告甲○○，不足採信。
　⒊且由告訴人與被告丙○○LINE對話內容（全文見偵卷第59-82頁
    ）「告訴人：卡片內容到底誰寫的？為什麼知道我那麼多私
    事？丙○○：我也不知道，他當場就討論你的事，就要寫什麼
    的。」、「告訴人：誰討論？丙○○：爾和紫琳要做這件事的
    。課長。應該原則上不是爾。」、「馥鎂有份，李處長從頭
    到尾都不知道嗎？他是他的秘書，馥鎂難道不會跟他報告嗎
    ？丙○○：沒。。他們當時只是決定要這麼做，我就不知道為
    什麼，因為那天應該是之前他們有自己討論過了吧」、「告
    訴人：馥鎂沒有跟你們通風報信嗎？丙○○：沒有。。我這邊
    沒有。馥鎂今天請假你知道嗎？但我不知道她有打給別人嗎
    。告訴人：事後甲○○有沒有再聯絡你們，或提醒你們怎麼應
    對或善後？丙○○：他有跟我和爾說。。不承認。告訴人：說
    什麼？丙○○：對這件事不知情。告訴人：但若有人被查到呢
    ？一個人全扛？丙○○：他只說都不知情就好，剩下沒多說」
    ，是由被告丙○○與告訴人LINE對話內容以觀，足認被告甲○○
    亦有參與本案以送花附賀卡之方式羞辱告訴人。
　⒋佐以證人陳佳琪於107年8月26日警詢時證稱：「乙○○要拿盆
    花1800元的費用給我之前，曾走到店門口打電話給某人，我
    只聽他在電話時問對方：『盆花1800元可以嗎？』、『我知道
    了』，對方的聲音聽不到，其他沒注意聽」等語（偵卷第27
    頁正面及背面），於108年3月14日偵查中具結後證稱：「（
    1800元是何時付清？）訂購當天的下午。」、「（有無聽到
    他們約定要由何人出？）我只聽到他們有在講電話，但不知
    道對方是誰。」（偵卷第138頁），均證稱被告乙○○訂花時
    ，曾打過一通電話，內容與花籃之價格及由何人負擔有關，
    可證參與訂花之人，並非只有實際前往訂花之被告乙○○、丙○○，再互核前開公務車上被告丙○○與被告乙○○間之對話，本
    院合理推論被告乙○○於花店打電話詢問1800元可以嗎之對象
    ，為被告甲○○無誤，是足認上開犯行係被告乙○○、丙○○、甲○○等3人（下稱被告乙○○等3人）共同為之。被告甲○○空言否
    認，辯稱係被告丙○○、乙○○少根筋、說話顛顛倒倒，自以為
    被告甲○○會出錢云云，均為事後卸責之詞，不足採信。至被
    告丙○○、被告甲○○、告訴人在桃機公司工作是否有升遷，與
    本案犯罪事實無關，無從以被告丙○○、告訴人均有升遷，而
    認被告丙○○之證述有何不可信之情。
　㈣另證人即告訴人李○○於偵查及原審審理中證稱：我於106 年8
     月間，已與前妻協議離婚，2 名子女由我一人扶養照顧，
    所以「拋妻棄子」不是事實；而我於105 年間與前妻商談離
    婚時，她有對我施暴，我也有去醫院驗傷，所以「家暴離婚
    」實際上被家暴的人是我；我雖然曾向前岳母借新臺幣40多
    萬元，也向我妹妹以保單借款購屋，但我於106 年間協議離
    婚前，對前岳母之債務就已經清償完畢，案發前也已經將欠
    款還給我妹妹，所以「欠債岳母」、「親妹背債」都不是事
    實；至於我父母的保險是我投保，我父母過世後，保險有理
    賠給我；我不能理解父母未亡要怎麼領保險，所以「父母未
    亡」、「強領保險」不是事實；又桃園機場公司員工劉維絨
    本來是我的下屬，曾因身體因素而留職停薪，但現在已回到
    崗位上，「逼退同事」也不是事實；且總經理與我就是上司
    與下屬的關係，我不知道巴結從何而來等語（偵卷第122頁
    正反面、原審易字1332卷第321 至325 頁），參諸告訴人所
    提出原審105年度婚字第326 號判決及臺灣高等法院調解筆
    錄所載，告訴人與其前妻係經裁判離婚，且未成年子女權利
    義務之行使或負擔係由告訴人單獨任之，並由告訴人負擔未
    成年子女之扶養費，而判准離婚之事由，亦與告訴人是否實
    施家庭暴力無涉，足見如附表所載「拋妻棄子」、「家暴離
    婚」等語均非事實。另參諸被告丁○○於偵查及本院審理中所
    陳：告訴人之岳母之前曾打電話來給業務處長，如果處長不
    在，我會代接電話，我因此認識告訴人之岳母，告訴人之岳
    母雖曾跟我提到家務事，但「拋棄棄子」不是我說的，是被
    告乙○○自己改編，我不記得有講到告訴人家暴妻小，有提到
    告訴人曾向其岳母及妹妹借錢，但我不知道有沒有還，但是
    「家暴離婚」、「欠債岳母」、「親妹背債」都是被告乙○○
    自己編的，至於「父母未亡、強領保險」我也覺得奇怪，父
    母未亡不能領保險等語（偵卷第98至99頁、原審易字1332卷
    第369 頁），是自被告丁○○上開所述可知，被告乙○○等3人
    係片面經由被告丁○○自告訴人之前岳母處得悉上情，惟「拋
    妻棄子」、「家暴離婚」顯與事實不符，又非被告丁○○所述
    內容，是此部分文字應屬無據，況被告丙○○、乙○○明確知悉
    係告訴人遭其前妻家暴，業如前述，至於「欠債岳母」、「
    親妹背債」、「父母未亡」、「強領保險」、「逼退同事」
    、「巴結總長」等語，其中「欠債岳母」、「親妹背債」、
    「父母未亡」、「強領保險」係屬告訴人家中私事，與公共
    利益無關，且均未見被告乙○○等3人提出任何憑據以實其說
    。而依社會常情，如附表所示之文字客觀上確足使一般人對
    告訴人產生行為不檢、道德倫常觀念低落之負面觀感，而對
    告訴人之品德、身分、人格、地位造成相當貶抑。
　㈤按刑法誹謗罪係以意圖散布於眾，而指摘或傳述足以毀損他
    人名譽之事，為其成立要件，行為人所指摘或傳述之事，必
    須是具有足以損害被指述人名譽之具體事件內容，始有誹謗
    行為可言。行為人所指摘或傳述之事是否「足以毀損他人名
    譽」，應就被指述人之個人條件以及指摘或傳述內容，以一
    般人之社會通念為客觀之判斷。如行為人所指摘或傳述之具
    體事實，足以使被指述人受到社會一般人負面之評價判斷，
    則可認為足以損害被指述人之名譽。而行為人對所指摘關於
    被害人之具體事實，足以損害被害人名譽有所認識，且知悉
    就其所認識之事加以指摘或傳述，足以毀損他人的名譽，而
    指摘或傳述此事，即具有誹謗故意。被告乙○○等3人係以盆
    花賀卡上請花店撰寫貶損告訴人人格評價之負面文字，且觀
    諸該言論內容，直指告訴人拋棄家庭、家暴離婚、與親人間
    之債務、強領保險金或逼退同事云云。而以被告乙○○教育程
    度為大學畢業，被告丙○○、甲○○為研究所畢業（偵卷第7、1
    1、20頁），在桃園機場公司分別工作4年、15年、7年之社
    會歷練等情，業經被告乙○○等3人供承在卷（見偵卷第7頁背
    面、第11頁背面、第20頁背面），其行為時之年齡均已逾30
    歲，已有相當之社會經歷與智識程度可知其散布上開言論將
    貶損他人人格及社會評價，被告乙○○等3人對於上開指摘之
    具體事實確足使告訴人之人格為社會大眾所輕視而貶損確有
    所認識，仍決意以上開方式加以指摘，被告乙○○等3人主觀
    上均具有散布於眾而損害告訴人名譽之誹謗故意甚明。
　㈥綜上所述，被告乙○○等3人所辯均無足採。被告乙○○等3人誹
    謗告訴人犯行事證明確，堪以認定，自應依法論科。
三、論罪
　㈠查被告乙○○等3人行為後，刑法第310 條規定業於108 年12月
    25日修正公布，並於同年月27日生效施行，因上開法條於72
    年6 月26日後未修正，故於94年1 月7 日刑法修正施行後，
    所定罰金之貨幣單位為新臺幣，且其罰金數額依刑法施行法
    第1 條之1 第2 項前段規定提高為30倍，本次修法將上開條
    文之罰金數額調整換算後予以明定，尚無新舊法比較之問題
    ，自應依一般法律適用原則，逕行適用裁判時法。
　㈡核被告乙○○等3人所為，均係犯刑法第310 條第2 項之散布文
    字誹謗罪。被告三人有犯意聯絡，行為分擔，應論以共同正
    犯。
　㈢又正犯與幫助犯、既遂犯與未遂犯，犯罪之態樣或結果雖有
    不同，唯其基本事實均相同，原不生變更起訴法條之問題（
    最高法院97年度台上字第202號判決意旨參照）。本案檢察
    官係以被告丙○○涉犯散布文字誹謗罪之幫助犯提起公訴，雖
    本院改論散布文字誹謗罪之正犯，惟並無罪名變更問題，附
    此敘明。　
四、撤銷改判及量刑之理由：
  ㈠原審未詳為推求，認本案係被告乙○○單獨所犯，未認定就被
    告丙○○、甲○○二人亦為共犯，而為其等無罪判決，即有未合
    ；被告乙○○以量刑過重、檢察官就乙○○部分以量刑過輕為由
    提起上訴，雖均無理由（詳如以下量刑部分說明），惟檢察
    官上訴，指摘原審就被告丙○○、甲○○部分為無罪判決不當，
    則有理由，應由本院就原判決關於被告乙○○、丙○○、甲○○部
    分撤銷改判。
　㈡爰以行為人之責任為基礎，審酌被告乙○○、丙○○、甲○○僅因
    對於告訴人有所怨懟，於告訴人即將升遷之際，竟於不特定
    多數人得以共見之空間，以送盆花並附上上述內容之賀卡之
    方式，以文字散布足以誹謗告訴人名譽之事，其等行為造成
    告訴人於職場及日常生活造成嚴重干擾，所為實有不該，且
    被告乙○○於本院審理中始坦承犯行，但仍就本案避重就輕，
    難認已知所悔悟，被告丙○○、甲○○迄本院仍否認犯罪，亦無
    悔意可言，且迄均未與告訴人達成和解，並考量本案是被告
    甲○○出資，被告乙○○負責出面訂花，被告丙○○搭載被告乙○○
    前往訂花，並討論賀卡內容之參與情節，及被告丙○○雖否認
    犯行，但於偵查中即就有參與之客觀行為部分坦認，暨其等
    素行、智識程度、家庭生活狀況及犯罪動機等一切情狀，分
    別量處如主文第2項、第3項所示之刑，並均諭知易科罰金之
    折算標準。至被告乙○○、檢察官雖均上訴指摘原審量刑不當
    ，惟本院綜合全案情節，及被告乙○○所犯刑法第310 條第2 
    項之散布文字誹謗罪之法定本刑為「2 年以下有期徒刑、拘
    役或3 萬元以下罰金。」，原審量處有期徒刑3月，並無過
    輕或過重，且被告乙○○上訴後，僅稱願跟告訴人道歉，然並
    未提出任何具體和解方案，亦未能獲得告訴人原諒，難認量
    刑因子有何重大改變，是就此部分被告乙○○、檢察官上訴均
    無理由，併此敘明。
貳、無罪部分：
一、公訴意旨另以：被告丁○○與被告乙○○意圖散布於眾，基於妨
    害名譽之犯意連絡，以其手機拍攝送達之花盆及賀卡之照片
    ，嗣於不詳時地，以通訊軟體「LINE」傳送該照片給被告乙○○、丙○○及桃園機場公司員工李怡婷、殷筱金等人，使特定
    多數人得共見共聞，足以損害李○○之名譽。因認被告丁○○、
    甲○○均涉犯刑法第310 條第2 項之加重誹謗罪嫌。
二、按犯罪事實應依證據認定之，無證據不得認定犯罪事實；不
    能證明被告犯罪者，應諭知無罪之判決，刑事訴訟法第154
    條第2項、第301 條第1 項分別定有明文。又事實之認定應
    憑證據，如未能發現相當證據，或證據不足以證明，自不能
    以推測或擬制之方法，以為裁判之基礎；認定犯罪事實所憑
    之證據，雖不以直接證據為限，間接證據亦包括在內，然而
    無論直接或間接證據，其為訴訟上之證明，須於通常一般之
    人不致有所懷疑，而得確信其為真實之程度者，始得據為有
    罪之認定；認定不利於被告之事實，須依積極證據，苟積極
    證據不足為不利於被告事實之認定時，即應為有利於被告之
    認定，更不必有何有利之證據。刑事訴訟法第161條第1項復
    規定，檢察官就被告犯罪事實，應負舉證責任，並指出證明
    之方法，是檢察官對於起訴之犯罪事實，應負提出證據及說
    服之實質舉證責任，倘其所提出之證據，不足為被告有罪之
    積極證明，或其指出證明之方法，無從說服法院以形成被告
    有罪之心證，基於無罪推定之原則，自應為被告無罪判決之
    諭知。
三、公訴意旨認被告丁○○涉犯上開罪嫌，無非係以被告乙○○、丙○○、丁○○、甲○○於警詢及偵查中之供述、告訴人李○○於警詢
    及偵查中之指述、證人許瑞臻、李怡婷、陳佳琪於警詢及偵
    查中之證述、證人殷筱金、吳偉秀於偵查中之證述、車號00
    0-0000號車輛查詢清單報表、該車行車紀錄器於107 年8 月
    7 日之錄影檔、被告乙○○、丙○○之對話譯文、○○鮮花店送貨
    單、告訴人之離婚判決、調解筆錄、壢新醫院受理家庭暴力
    事件驗傷診斷書影本、檢察官勘驗筆錄等為其主要論據。
四、訊據被告丁○○堅詞否認有何加重誹謗之犯行，辯稱：我事先
    並不知道被告乙○○要送花去給告訴人，我於107年8月3 日與
    被告乙○○、丙○○、甲○○等人用餐時，沒有做成任何要送花的
    決定，我於107年8月8日經過告訴人辦公室時，看到有人送
    上開盆花，心中訝異而拍下盆花照片，但只有個別傳送給幾
    個特定好友，也沒有要他們散布，我沒有散布於眾的意圖等
    語；經查：
  ㈠證人殷筱金於偵查中證稱：當日我沒有收到被告丁○○傳送之
    盆花照片，我有收到群組內大家在傳照片，但不知道是不是
    被告丁○○傳的等語（偵卷第137頁反面），被告丁○○雖於偵
    查中供稱：我有傳給同事約3 至5 位，李怡庭、丙○○，殷筱
    金是他自己主動跟我要的等語（偵卷第99頁），於本院審理
    中陳稱：我沒有傳給許瑞臻、殷筱金，我只傳給李怡婷、丙○○、乙○○等語（本院卷第215頁）。然遍查全卷均無被告丁○○確實有傳送照片之客觀證據，或要求同事將照片散布予其
    他人之積極證據存在。至被告丁○○於警詢時自白：我將惡作
    劇盆花及不雅賀卡拍照後，傳給約10位同事(有傳給李怡庭
    、董事長秘書殷筱金、乙○○、丙○○等)想不起來了等語（偵
    字卷第15頁背面），惟除就傳給被告乙○○、丙○○、及證人李
    怡婷外，並無被告丁○○有傳送給其他人賀卡照片之證據可佐
    ，尚難僅以被告於警詢中之自白，即以上述罪責相繩。
  ㈡且被告丁○○固曾提供其與告訴人岳母LINE對話內容予被告乙○○，惟由前述公務車內對話譯文內容載有「A:阿說要找馥鎂
    吃飯是什麼時候…把我們這個紀錄刪光光。B:你有跟她講喔.
    我是說你要做這個事情…你有跟她講喔？A:之前我們不是4個
    人在那裡。B:對吼他們知道吼。她知道阿…她手機沒有紀錄…
    指（應為「只」之誤）…是怕她講出來而已。A:再LINE給她.
    B:這東西不要透露一點給任何人…包括他前妻…你就這樣跟她
    註明就好。A:我直接打給她…不要LINE…直接打。B:你自己決
    定就好。A:直接講叫她把我們紀錄刪光光…也不要跟他前妻
    講。B:恩.你自己講。A:?????????。（打電話中）成功 O K
     再跟紫琳請款…。B:你有跟紫琳講1800？…。A 有阿…只要有
    效她都覺得沒什麼…(A 講電話)A:妳在哪裡..方便講話嗎？
    方便講話嗎？(女）：可以可以你講..A:把我們那些紀錄先
    刪掉阿…沒有做還要被誤會…我有跟劉威龍講…他要去弄你，
    但不知道他會不會去動作，你就先幫我們刪掉我們就不用動
    作了…我們現在應該沒動作了…我不知道阿反正他手下那麼多
    …對阿…因為我覺得他 會找她前妻有可能找妳…妳到時候嘴軟
    到時候找到我們也麻煩…大家都麻煩…就裝死阿…就都不知道
    阿.妳就先把紀錄都刪刪掉。」等語，而被告乙○○於警詢時
    供稱在車上其所致電之對象為被告丁○○等語（偵卷第12頁）
    ，細繹被告乙○○、丙○○對話之內容，顯係被告丙○○、乙○○、
    甲○○、丁○○於聚餐時確實有講到要以上開送盆花之方式對告
    訴人惡作劇，然被告丁○○並無參與之意，被告丙○○始提醒被
    告乙○○要被告丁○○不要講出去送花乙事，被告乙○○甚且因擔
    心被告丁○○與告訴人之前妻有聯繫，而賀卡上所載文字，部
    分涉及告訴人與前妻間之家務事，告訴人於看到賀卡後，非
    無可能詢問前妻，而對被告丁○○謊稱「我們現在應該已經沒
    有動作了」等語，以避免被告乙○○、丙○○、甲○○送盆花之事
    ，遭被告丁○○洩漏出去。而被告丁○○所傳訊息之人，既僅有
    前述3人，其中2人即為被告丙○○、乙○○，則被告丁○○看到盆
    花及其上開文字後，非無可能係為確認送盆花乙事是否為被
    告丙○○、乙○○所為而傳送盆花之照片，從而能否以此遽認被
    告丁○○主觀上即有妨害名譽之犯意及散布於眾之意圖存在，
    實非無疑。
五、綜上所述，本件檢察官認被告丁○○與共同被告乙○○等3人有
    共犯刑法第310 條第2 項之加重誹謗罪之犯行，尚有合理之
    懷疑存在，而無從使本院形成被告丁○○上開部分有罪之心證
    ，是本案缺乏積極明確之證據，難以上開罪名相繩，自應均
    依法為被告丁○○無罪之諭知。原審判決就被告丁○○亦為無罪
    諭知，理由雖與本院不同，惟結論並無二致，檢察官上訴雖
    以被告丙○○曾於偵查時陳述：107年8月3日我與同案被告乙○○、丁○○、甲○○在桃園國際機場第一航廈B1「西雅圖咖啡店
    」聚餐，席間大家有談論告訴人李○○要升官之事，被告乙○○
    提議以送盆花惡作劇之方式羞辱告訴人，被告甲○○當場表示
    其願意支付盆花費用，被告乙○○住新竹，就問我大園附近有
    無花店，問我到時候能否請我幫忙找花店等語，且被告丁○○
    於警詢時自白：我將惡作劇花盆及不雅賀卡拍照後，傳給約
    10位同事(有傳給李怡庭、董事長秘書殷筱金、乙○○、丙○○
    等)想不起來了，還有處長李俊德看我手機拍的花盆照片，
    因為我跟他報告有這個惡作劇花盆等語，核與證人李怡庭、
    許瑞臻、殷筱金於偵查時之證述大致相符（詳偵查卷第15頁
    反面、第136至137頁)，堪認被告游馥美於本案所為，就人
    數、犯意等情節，已該當「意圖散布於眾，而指摘或傳述足
    以毀損他人名譽之事」之誹謗罪構成要件云云。惟本院依調
    查證據之結果，審酌全案卷證，仍認被告丁○○，主觀上並無
    與被告乙○○等人有共犯刑法第310 條第2 項之加重誹謗罪之
    犯行，業據本院論述於前，故其自無與被告乙○○等3人成立
    共同正犯或幫助犯之餘地。檢察官猶執前詞指摘原審此部分
    無罪判決不當，為無理由，應予駁回。
據上論斷，應依刑事訴訟法第368條、第369條第1項前段、第364
條、第299條第1項前段，判決如主文。
本案經檢察官陳建勛提起公訴、檢察官洪榮甫追加起訴，檢察官
簡志祥提起上訴，檢察官曾鳳鈴到庭執行職務。
中　　華　　民　　國　　110 　年　　11　　月　　30　　日
                  刑事第七庭    審判長法  官  孫惠琳
　　　　　　　　　                    法  官  張育彰
　　　　　　　　　                    法  官  王惟琪
以上正本證明與原本無異。
被告乙○○、丁○○部分，不得上訴。　
被告丙○○、甲○○部分，如不服本判決，應於收受送達後20日內向
本院提出上訴書狀。其未敘述上訴之理由者，並得於提起上訴後
20日內向本院補提理由書(均須按他造當事人之人數附繕本)「切
勿逕送上級法院」。
                                      書記官  陳怡君
中　　華　　民　　國　　110 　年　　11　　月　　30　　日
附錄本案論罪科刑法條全文：
中華民國刑法第310條
意圖散布於眾，而指摘或傳述足以毀損他人名譽之事者，為誹謗
罪，處 1 年以下有期徒刑、拘役或 1 萬 5 千元以下罰金。
散布文字、圖畫犯前項之罪者，處 2 年以下有期徒刑、拘役或
3 萬元以下罰金。
對於所誹謗之事，能證明其為真實者，不罰。但涉於私德而與公
共利益無關者，不在此限。
　
附表：
┌────────────────┐
│文字內容                        │
├────────────────┤
│致李○○  渣                    │
│拋妻棄子  家暴離婚              │
│欠債岳母  親妹背債              │
│父母未亡  強領保險              │
│逼退同事  巴結總長              │
│恭賀恥升副處長                  │
└────────────────┘